【裁判字號】    89,交聲,8
【裁判日期】    890605
【裁判案由】    違反道路交通管理處罰條例聲明異議
【裁判全文】
臺灣雲林地方法院交通事件裁定
    原處分機關  交通部公路局嘉義區監理所雲林監理站
    異議人即    甲○○
    受處分人
    代  理  人  陳克賓
右列受處分人因違反道路交通管理處罰條例案件，對於交通部公路局嘉義區監理所雲
林監理站八十八年十二月二十日所為之處分（雲監三違車字第七二－七七八二四五四
七二號、第00－000000000號、第00－000000000號裁決書）
，聲明異議，本院裁定如左：
        主  文
交通部公路局嘉義區監理所雲林監理站於民國八十八年十二月二十日所為之雲監三違
車字第00－000000000號裁決書撤銷。
其餘異議駁回。
        理  由
一、原處分機關係以異議人即受處分人甲○○所有之ＣＮ－二八九五號自小客車，於
    八十八年八月十七日下午五時五十八分許、同年八月三十日下午五時四十八分許
    及同年八月三十日下午五時五十六分許，行經臺北市○○路○段與民族西路路口
    ，為臺北市警察局大同分局依據採證照片，逕行舉發「任意跨越兩條車道或雙白
    線行駛」之違規。受處分人於八十八年十月二十五日提出申訴，經原處分機關函
    轉舉發單位查證後函覆之，受處分人不服並於八十八年十二月十五日提出再申訴
    ，原處分機關遂依八八雲監稽違字第七五○八號函函覆之，並依道路交通管理處
    罰條例第四十五條第一項第十二款及違反道路交通管理事件統一裁罰標準表，裁
    處新臺幣一千八百元整，且主動將應到案日期延至八十九年一月七日，如逾應到
    案日期則處新臺幣五千四百元整。
二、異議人即受處分人甲○○之聲明異議意旨則略以：臺北市○○○路左轉承德路三
    段路口並未設有「左轉號誌燈」及「左轉車道」，以致直行車輛與轉彎車輛共行
    「一車道」，依當時車流量，為使直行車輛能夠通行，迫使所有行經該路口之左
    轉車輛不得不往中央分道線靠，且當時交通員警未能妥善指揮、導引待轉車輛左
    轉，亦迫使所有行經該路口之左轉車輛不得不緊跟前一部待轉車輛，故受處分人
    所乘之車輛之所以有如違規通知單所述「任意跨越兩條車道行駛」之行逕，乃因
    當時（下班交通尖鋒時刻）、當地之交通狀況、道路設計及交通警察所為所致；
    又臺北市政府警察局大同分局蘭州街派出所員警對受處分人，於同一時間開具兩
    張罰單，其違規通知單之內容有誤，且其中北市警交（八八）字第七七八二四五
    四七二號通知單之違規事實為「跨越雙白線行駛」，與舉發違反法條不相符，顯
    示員警引用錯誤，原處分機關未予詳查，遽予裁罰，自有違誤，為此聲明異議等
    語。
三、按汽車駕駛人，爭道行駛有任意駛出邊線，或任意跨越兩條車道行駛者，處二百
    元以上六百元以下（折合新臺幣為六百元以上一千八百元以下）罰鍰；違反道路
    交通管理事件行為人，未依規定自動繳納罰鍰者，或未依規定到案聽候裁決者，
    處罰機關應於一個月內依標準表逕行裁決之；又汽車違反道路交通管理事件有以
    科學儀器取得違規證據資料，足資認定其違規事實，當場不能或不宜攔截製單舉
    發，得逕行舉發之；逕行舉發，應記明車輛牌照號碼、車型等可資辨明之資料，
    查明汽車所有人姓名、名稱或住址，並以該汽車所有人為被通知人製單舉發之。
    道路交通管理處罰條例第四十五條第一項第十二款、違反道路交通管理事件統一
    裁罰標準及處理細則第四十四條、第二十三條第一項第五款及第二項分別定有明
    文。經查，本件異議人即受處分人甲○○被逕行舉發交通違規之行為共有三件，
    其時間分別為八十八年八月十七日下午五時五十八分許（下稱第一交通違規行為
    ）、同年八月三十日下午五時四十八分許（下稱第二交通違規行為）及同年八月
    三十日下午五時五十六分許（下稱第三交通違規行為），地點則均在臺北市○○
    ○路左轉承德路三段路口。其中第三交通違規行為，經本院傳喚該違規通知單之
    填單人蔡瑞文，未能到庭作證，且經本院分別於八十九年一月二十八日及同年四
    月六日函文原舉發單位即臺北市政府警察局大同分局蘭州街派出所，提出受處分
    人之上開車輛違規照片，並分別於八十九年三月二日上午十一時四十分許及同年
    三月二十九日下午四時三十分許，以公務電話要求原舉發單位，補送該違規照片
    ，有本院函稿及公務電話紀錄在卷可參，然該原舉發單位始終未能提出該照片供
    本院審酌，而參酌受處分人上開第二交通違規行為與第三交通違規行為之時間僅
    間隔八分鐘，原舉發單位既未能提出拍攝之照片為證，則受處分人是否有該第三
    交通違規行為，即值商榷，況既無違規照片可資辨認，原舉發單位逕行舉發上開
    違規事實，證據即屬不足，則受處分人此部分所辯，尚堪採信，原處分機關依首
    開法條規定遽以裁罰，即有未洽，原處分此部分應予撤銷。至受處分人上開第一
    及第二交通違規行為，業據受處分人及原舉發單位即臺北市政府警察局大同分局
    蘭州派出所提出相片各一幀為證，且訊據受處分人之代理人陳克賓，亦不否認受
    處分人所有之車輛ＣＮ－二八九五號自小客車，確有跨越兩車道行駛之行為，受
    處分人雖以前開情詞提出本件聲明異議，惟查道路交通號誌之設計縱有不盡妥善
    之處，於其改善之前，尚不得作為違規行為之正當化事由，否則不僅會導致交通
    更形混亂，亦可能致使用路人之死傷。本件受處分人之前開車輛於上開時間行經
    該路口，既知當時為下班之交通尖峰時段，車流量大增，且該路口並未設有「左
    轉號誌燈」及「左轉專用車道」，僅能利用號誌燈轉換之同時，加足油門左轉通
    行，受處分人之上開車輛不思遵循車道待轉或繞道而行，卻以此作為其任意跨越
    兩車道行駛之違規行為之正當化事由，實無足採；且維護交通秩序，取締與疏導
    應併行，方能奏效，本件受處分人之前開車輛行經該路口，雖亦有交通員警在場
    指揮、疏導，然交通員警並未指揮受處分人之上開車輛任意跨越兩車道行駛，是
    亦難以交通員警未能順利指揮待轉車輛左轉，作為其違規行為之合理化事由。再
    者，北市警交（八八）字第七七八二四五四七二號通知單之違規事實記載為「跨
    越雙白線行駛」，而舉發違反法條記載為道路交通管理處罰條例第四十五條第一
    項第十二款，此二者從形式上觀察雖未相符，然受處分人之前開車輛確有該違規
    通知單所指違反上開法條之違規行為（即任意跨越兩車道行駛），已如前述，且
    原處分機關據此作出雲監三違車字第七二－七七八二四五四七二號裁決書，亦已
    將違規事實更正為「任意駛出邊線或任意跨越兩條車道行駛」，應認原處分機關
    所為上開裁決之行政處分並無瑕疵。綜上所述，本件受處分人上開第一及第二交
    通違規行為事證明確，堪以認定。從而，原處分機關交通部公路局嘉義區雲林監
    理站依前揭法條規定，各處二百元以上六百元以下（折合新臺幣為六百元以上一
    千八百元以下）罰鍰，核無違誤，本件受處分人之此部分異議為無理由，應予駁
    回。
據上論斷，應依道路交通管理處罰條例第八十七條第二項、道路交通案件處理辦法第
十九條、第二十條本文之規定，裁定如主文。
中      華      民      國      八十九      年      六      月    五    日
                                         臺灣雲林地方法院刑事第一庭
                                             法  官  廖  國  勝
右正本證明與原本無異。
如不服本裁定，應於裁定送達後五日內向本院提出抗告狀。
                                             書記官  康  正  傳
中      華      民      國      八十九      年      六      月    五    日


司法院資訊處製作；財團法人民間司法改革基金會備份。
